【裁判字號】    99,易,1364
【裁判日期】    991026
【裁判案由】    違反毒品危害防制條例
【裁判全文】
臺灣臺南地方法院刑事判決              99年度易字第1364號
公  訴  人  臺灣臺南地方法院檢察署檢察官
被      告  乙○○
上列被告因違反毒品危害防制條例案件，經檢察官提起公訴（99
年度毒偵字第1287號），本院判決如下：
    主  文
乙○○施用第二級毒品，處有期徒刑柒月。
    事  實
一、乙○○毒品相關前科（就本案未構成累犯）：
  (一)民國88年間因違反毒品危害防制條例案件經本院於90年2月
    22日以88年訴字1235號判處有期徒刑8年6月，經上訴臺灣高
    等法院臺南分院於91年1月29日以90年上訴字614號駁回上訴
    ，復上訴經最高法院於91年5月2日以91年臺上2486號駁回上
    訴確定。
  (二)同於88年間因違反毒品危害防制條例案件經本院於90年1月9
    日以88年易字第3150號判處有期徒刑6月，於90年1月9日易
    科罰金執行完畢。
  (三)復於92年間因違反毒品危害防制條例經本院於92年11月17日
    以92年易字1092號分別判處有期徒刑10月、10月，定應執行
    有期徒刑1年6月，經上訴臺灣高等法院臺南分院於93年1月
    29日撤回上訴確定。經減刑後該二罪分別為5月、5月，定應
    執行有期徒刑9月。
  前開(一)(二)經定應執行有期徒刑8年9月，另(二)復經減刑後，定應
  執行有期徒刑8年6月。再與(三)接續執行於98年6月15日因縮短
  刑期假釋出監付保護管束中。
二、詎乙○○仍未戒除毒癮，於付保護管束期間，基於施用第二
    級毒品甲基安非他命之犯意，於99年3月3日中午12時3分許
    採尿時往前回溯96小時內之某日時，在不詳地點，以不詳方
    式施用甲基安非他命1次。嗣於99年3月3日因乙○○為肅清
    煙毒條例案毒品犯假釋付保護管束至臺灣臺南地方法院檢察
    署觀護人室報到並接受採尿檢驗，其結果呈甲基安非他命陽
    性反應而發現上情。
三、案經臺灣臺南地方法院檢察署檢察官自動檢舉偵查起訴。
    理  由
壹、程序方面：
    本件檢察官所指被告犯罪之證據及被告所提出之證據，業經
    本院於99年10月12日公開審理時當庭宣示均具有證據能力，
    並載明於該次審判筆錄。
貳、實體事項：
  一按觀察、勒戒或強制戒治執行完畢後，5年內再犯毒品危害
    防制條例第10條之罪者，檢察官應依法追訴，同條例第23條
    第2項定有明文。查被告於88年3月12日觀察勒戒執行完畢後
    ，認無繼續施用毒品之傾向，經臺灣臺南地方法院檢察署以
    88年偵字第1773號為不起訴處分；復於88年8月21日觀察勒
    戒執行完畢，認無繼續施用毒品之傾向，經臺灣臺南地方法
    院檢察署以88年毒偵2519號為不起訴處分；又於88年10月29
    日觀察勒戒執行完畢後，認有繼續施用毒品之傾向，經臺灣
    臺南地方法院以88年度毒聲字第3342 號裁定令入戒治處所
    強制戒治，嗣因無繼續戒治之必要，法院裁定停止戒治，所
    餘戒治期間，付保護管束至89年11 月23日執行完畢出所；
    復於92年間因犯毒品危害防制條例案件，分別經本院判處如
    事實欄(三)所示。足見觀察、勒戒顯未收效，有臺灣高等法院
    被告前案紀錄表1份附卷可稽。再按，被告於5年內曾經再犯
    ，縱其三犯之本案施用毒品之時間，在初犯受觀察勒戒執行
    完畢釋放5年以後，仍與「五年後再犯」之情形有別，且因
    已於「5年內再犯」，顯見其再犯率甚高，原實施觀察、勒
    戒，已無法收其實效，即應由檢察官逕行依法追訴（最高法
    院97年度第5次刑事庭決議參照）。是被告前受觀察勒戒執
    行完畢之日距為本件犯行時雖相隔5年以上，然揆諸前揭說
    明，被告於上開受觀察勒戒執行完畢後5年內，仍因有施用
    毒品案件，經法院判處有期徒刑確定，即屬於「5年內再犯
    」，顯見被告之再犯率甚高，原實施觀察勒戒，已無法收其
    實效，而無5年戒斷期之存在，本件施用毒品犯行自無再經
    觀察勒戒、強制戒治之必要，被告再犯毒品危害防制條例之
    罪，即應依法追訴、審理。
  二訊據被告乙○○矢口否認有於前開時、地施用第二級毒品甲
    基安非他命之犯行，辯稱：伊於98年6月15日假釋出監後均
    未再施用安非他命，可能係服用感冒藥水而致驗尿結果呈陽
    性反應云云，並庭呈「玉將一陣風」感冒藥水包裝盒1紙。
    經查，被告尿液經採集送驗結果呈甲基安非他命及安非他命
    陽性反應一節，有台灣檢驗科技股份有限公司99年3月5日出
    具之濫用藥物尿液檢驗報告1紙在卷可稽。又被告於偵查中
    庭呈之感冒藥水包裝盒經檢察官函送法務部法醫研究所針對
    其包裝盒上記載成分逐項審查結果，該等藥物成分經人體服
    用後其尿液以氣相層析質譜分析法檢驗，不會造成尿液呈甲
    基安非他命及安非他命陽性反應，有該研究所99年8月23日
    法醫毒字第0990004647號函1份在卷供參。
  三經查，被告所庭呈之「玉將一陣風」感冒藥水係經合格藥廠
    「玉將有限公司」所委託製造，且有衛生署核可字號「衛署
    藥製字第24812號」、「cGMP優良藥品」等字樣標示於外盒
    ，依一般經驗應可信任該感冒藥水記載於外盒之主要成分確
    係實在。又其主要成分業經逐項審查結果認定經人體服用後
    不會造成尿液呈甲基安非他命及安非他命陽性反應已如前述
    。是被告於本院審理中仍堅辭辯稱伊於假釋後均未施用毒品
    ，但只要有感冒均會飲用「玉將一陣風」感冒藥水，可能係
    因飲用該感冒藥水而致驗尿呈甲基安非他命陽性反應云云，
    要為臨訟編纂之詞，不足可採。綜上所查，被告本件犯行，
    應堪認定。
  四被告乙○○於本院審理時聲請化驗上述感冒藥水，因本案事
    證已臻明確，如上所查，而無調查之必要，爰依刑事訴訟法
    第163條之2第2項第3款、第1項之規定駁回。
參、論罪科刑：
  一按甲基安非他命依毒品危害防制條例第2條第2項第2款規定
    係屬第二級毒品，核被告乙○○所為，係犯毒品危害防制條
    例第10條第2項之施用第二級毒品罪；其持有第二級毒品甲
    基安非他命之低度行為，為進而施用之高度行為所吸收，不
    另論罪。另被告有如犯罪事實所載之前科素行紀錄，有臺灣
    高等法院被告前案紀錄表一份在卷可按，其再犯本件，雖未
    構成累犯，但可資為科刑之參考。爰審酌被告施用毒品之犯
    行，在性質上乃屬對自我身心健康之自戕行為，尚未嚴重破
    壞社會秩序、侵害他人權益，然其前因施用毒品經送強制戒
    治後，猶不思戒絕革除惡習，再為本件犯罪，顯未因前所受
    之強制戒治而記取教訓，及犯後仍辯詞矯飾之態度，並其犯
    罪之動機、目的、手段等一切情狀，量處如主文所示之刑。
  二依刑事訴訟法第299條第1項前段，毒品危害防制條例第10
    條第2項，刑法第11條前段，判決如主文。
如不服本判決，應於收受本判決後10日內向本院提出上訴書狀，
並應敘述具體理由。如未敘述上訴理由者，應於上訴期間屆滿後
20日內向本院補提理由書狀。
本案經檢察官甲○○到庭執行職務。
中    華    民    國    99    年    10    月    26    日
                  刑事第二庭  法  官  蘇義洲
以上正本證明與原本無異。
如不服本判決，應於收受本判決後10日內，向本院提出上訴書狀
，並應敘述具體理由。其未敘述上訴理由者，應於上訴期間屆滿
後20日內向本院補提理由書狀（均須按他造當事人之人數附繕本
）「切勿逕送上級法院」。
                              書記官  張宜柔
中    華    民    國    99    年    10    月    26    日
附錄所犯法條：
毒品危害防制條例第10條
施用第一級毒品者，處 6 月以上 5 年以下有期徒刑。
施用第二級毒品者，處 3 年以下有期徒刑。

司法院資訊處製作；財團法人民間司法改革基金會備份。
